【裁判字號】    98,聲,1573
【裁判日期】    981230
【裁判案由】    返還提存物
【裁判全文】
臺灣桃園地方法院民事裁定              98年度聲字第1573號
聲  請  人  乙○○○
相  對  人  甲○○
上列當事人間返還提存物事件，本院裁定如下：
    主  文
聲請駁回。
    理  由
一、本件聲請略以：當事人間假扣押事件事件，聲請人依本院93
    年度裁全字第1819號民事裁定意旨，以本院93年度存字第11
    13號提存書提存新台幣（下同）150,000 元為擔保，對相對
    人財產實施假扣押在案（本院93年度執全字第846 號假扣押
    執行事件）。茲因當事人間本案訴訟業已終結，爰依民事訴
    訟法第104 條第1 項各款之規定聲請返還提存物，並提出臺
    灣高等法院95年度訴字第24號民事判決、臺灣高等法院94年
    度交上訴字第155 號刑事判決各1 份，以及本院93年度存字
    第1113號提存書影本1 份為證。
二、按返還擔保金，依民事訴訟法第106 條準用同法第104 條之
    規定，須符合：(一)應供擔保之原因消滅者；(二)供擔保人證明
    受擔保利益人同意返還者；(三)訴訟終結後，供擔保人證明已
    定20日以上之期間，催告受擔保利益人行使權利而未行使，
    或法院依供擔保人之聲請，通知受擔保利益人於一定期間內
    行使權利並向法院為行使權利之證明而未證明者之要件，法
    院始得裁定返還擔保金。所謂「應供擔保原因消滅」，係待
    受擔保利益人無損害發生，或就所生之損害已經賠償，或債
    權人本案全部勝訴確定時，始得謂應供擔保之原因消滅（最
    高法院89年度台抗字第690 號裁定意旨參照）。又因假處分
    或假扣押所供之擔保，係為擔保受擔保利益人因不當假處分
    或假扣押所受損害而設，倘執行法院已依聲請或依職權依假
    處分或假扣押裁定實施假處分或假扣押之執行，則在執行法
    院撤銷其執行程序前，受擔保人所受之損害仍可能繼續發生
    ，損害額既未確定，自無強令其行使權利之理。故假處分或
    假扣押所供之擔保，供擔保人依民事訴訟法第106 條準用同
    法第104 條第1 項第3 款規定聲請以裁定命返還其擔保金者
    ，必待假處分或假扣押之執行程序已撤銷，始得謂與民事訴
    法第104 條第1 項第3 款所定之訴訟終結相當（最高法院85
    年度台抗字第645 號裁定參照）。
三、聲請人主張之前揭事實，經本院依職權調閱93年度裁全字第
    1819號、93年度存字第1113號、93年度執全字第846 號等本
    院卷宗，固堪信實。惟稽本院93年度執全字第846 號假扣押
    執行卷宗，聲請人並未撤回對相對人假扣押執行之聲請，衡
    諸上揭法文及說明，系爭假扣押執行程序即處於未終結之狀
    態，況聲請人亦未提出已定20日以上之期間，催告受擔保利
    益人即相對人行使權利之證明，實難認本件已相當於民事訴
    法第104 條第1 項第3 款所定返還提存物之要件。再觀聲請
    人提出之臺灣高等法院95年度訴字第24號民事判決，聲請人
    就當事人間本案訴訟並非全部勝訴，亦未另提出相對人即受
    擔保利益人已無損害發生或就所生之損害已經賠償之證明，
    應無以民事訴訟法第104 條第1 款「應供擔保之原因消滅」
    為由聲請返還提存物之可能。綜上，本件聲請返還提存物與
    民事訴訟法規定要件不符，核無理由，應予駁回。爰裁定如
    主文。
中    華    民    國    98    年    12    月    30    日
                  民事第一庭    法  官  郭俊德
上列正本證明與原本無異。
如不服本裁定應於送達後10日內向本院提出抗告狀，並應繳納抗
告裁判費新台幣1,000 元。
中    華    民    國    98    年    12    月    31    日
                               書記官  吳瓊英

司法院資訊處製作；財團法人民間司法改革基金會備份。
